【裁判字號】    97,訴,638
【裁判日期】    970630
【裁判案由】    毒品危害防制條例
【裁判全文】
臺灣高雄地方法院刑事判決               97年度訴字第638號
公  訴  人  臺灣高雄地方法院檢察署檢察官
被      告  乙○○
上列被告因毒品危害防制條例案件，經檢察官提起公訴（97年度
毒偵字第265 號），及移請併案審理（97年度毒偵字第2344號)
，本院判決如下：
    主  文
乙○○持有第一級毒品，處有期徒刑肆月，如易科罰金，以銀元
參佰元即新臺幣玖佰元折算壹日，減為有期徒刑貳月，如易科罰
金，以銀元參佰元即新臺幣玖佰元折算壹日。扣案之第一級毒品
海洛因壹小包（淨重零點零玖公克，空包裝重零點壹陸公克，含
殘留海洛因難以剝離之包裝袋壹個）沒收銷燬之。
    事  實
一、乙○○明知海洛因為毒品危害防制條例第2 條第2 項第1 款
    規定之第一級毒品，依法不得持有，竟於民國95年1 月17日
    上午10時許前某日，在雲林縣麥寮鄉鎮南宮前向真實姓名年
    籍均不詳綽號「阿龍」之成年男子，以新臺幣500 元之價格
    購買海洛因1 包（淨重0.09公克，空包裝重0.16公克）而持
    有之。嗣於95年1 月19日上午10時30分許，在雲林縣新興路
    產業道路，因行跡可疑為警查獲，並扣得上開第一級毒品海
    洛因1 包（淨重0.09公克，空包裝重0.16公克），而查悉上
    情。
二、案經雲林縣警察局臺西分局報告臺灣雲林地方法院檢察署呈
    臺灣高等法院檢察署令准移轉臺灣高雄地方法院檢察署偵查
    起訴。
    理  由
壹、程序方面
一、按被告以外之人於審判外之陳述，雖不符前四條之規定，而
    經當事人於審判程序同意作為證據，法院審酌該言詞陳述或
    書面陳述作成時之情況，認為適當者，亦得為證據。當事人
    、代理人或辯護人於法院調查證據時，知有第159 條第1 項
    不得為證據之情形，而未於言詞辯論終結前聲明異議，視為
    有前項之同意，刑事訴訟法第159 條之5 定有明文。
二、本件被告、檢察官均對本院所提示雲林縣警察局臺西分局麥
    寮分駐所隨案移送贓（證）物清單、雲林縣警察局臺西分局
    麥寮分駐所刑案現場照片、雲林縣警察局查獲煙毒、麻管嫌
    犯尿液送檢真實姓名登記簿、濫用藥物尿液檢驗檢體監管紀
    錄表、詮昕科技股份有限公司濫用藥物報告編號00000000號
    尿液檢體報告、法務部調查局調科壹字第160003003 號鑑定
    通知書等證據，在本院審判程序表示同意作為本案證據（見
    本院卷第104 頁），是本院審酌該言詞陳述或書面陳述作成
    時之情況，認為適當，自得採為證據，合行敘明。
貳、實體方面
一、上揭事實，業據被告乙○○於本院審理中坦承不諱，且為警
    當場自被告身上扣得之白色粉末1 包，經送往法務部調查局
    鑑定，結果確含第一級毒品海洛因成分，此有該局95年3 月
    15 日 調科壹字第160003003 號鑑定通知書1 紙在卷可佐（
    見臺灣雲林地方法院檢察署95年度毒偵字第166 號卷第35頁
    ），足認被告之自白核與事實相符，自可採為認定事實之依
    據，本件事證明確，被告持有第一級毒品犯行應堪認定。至
    公訴意旨雖指稱被告基於施用第一級毒品海洛因之犯意，於
    95年1 月17日上午10時許，在雲林縣麥寮鄉胞姊租屋處，以
    將海洛因滲水後用針筒施打第一級毒品海洛因，因認被告涉
    犯毒品危害防制條例第10條第1 項之施用第一級毒品罪嫌，
    惟被告之自白不得作為有罪判決之唯一證據，仍應調查其他
    必要之證據，以察其是否與事實相符，刑事訴訟法第156 條
    第2 項定有明文。查被告於警詢、偵訊及97年6 月23日本院
    準備程序時雖曾自白供稱：伊在95年1 月17日上午10時左右
    ，施用第一級毒品云云（見警卷第2 頁、臺灣雲林地方法院
    檢察署95年度毒偵字第166 號卷第15頁、本院卷第85頁），
    嗣於本院96年6 月27日審理時改口供稱：伊在假釋（即93年
    12月13日）以前有施用毒品，但是在本案被抓的時候已經沒
    有施用了云云（見本院卷第104 頁），是被告之供述，前後
    不一，上開自白，是否為真，已非無疑。又被告於95年1 月
    19日為警查獲時所採集尿液，經送驗結果呈鴉片海洛因代謝
    物陰性反應，此有詮昕科技股份有限公司濫用藥物報告編號
    00000000號尿液檢體報告在卷可稽（見臺灣雲林地方法院檢
    察署95年度毒偵字第166 號卷第33頁），是無從認定被告上
    開自白與事實相符，自不得單以被告自白而認定被告有施用
    第一級毒品海洛因之犯行，故公訴意旨指稱被告有施用第一
    級毒品之犯行，尚不足採，附此敘明。
二、按行為後法律有變更者，適用行為時之法律，但行為後之法
    律有利於行為人者，適用最有利於行為人之法律，刑法第2
    條第1 項定有明文。本件被告行為後，若干法律已有變更，
    茲分述如下：（一）被告於行為時之刑法第41條第1 項前段
    規定：「犯最重本刑為5 年以下有期徒刑以下之刑之罪，而
    受6 個月以下有期徒刑或拘役之宣告，因身體、教育、職業
    、家庭之關係或其他正當事由，執行顯有困難者，得以1 元
    以上3 元以下折算1 日，易科罰金。」又被告行為時之易科
    罰金折算標準，修正前罰金罰鍰提高標準條例第2 條前段（
    現已刪除）規定，就其原定數額提高為100 倍折算1 日，則
    本件受刑人行為時之易科罰金折算標準，應以銀元300 元折
    算1 日，經折算為新臺幣後，應以新臺幣900 元折算為1 日
    。惟95年7 月1 日修正公布施行之刑法第41條第1 項前段則
    規定：「犯最重本刑為5 年以下有期徒刑以下之刑之罪，而
    受6 個月以下有期徒刑或拘役之宣告者，得以新臺幣1000元
    、2000元或3000元折算1 日，易科罰金。」比較修正前後之
    易科罰金折算標準，以95年7 月1 日修正公布施行前之規定
    ，較有利於受刑人，則應依刑法第2 條第1 項前段，適用修
    正前刑法第41條第1 項前段規定，定其折算標準；（二）被
    告行為後，刑法第33條第5 款業於94年2 月2 日修正公布，
    並自95年7 月1 日起施行；修正後刑法第33條第5 款規定「
    罰金：新臺幣1000元以上，以百元計算之。」，與修正前刑
    法第33條第5 款規定「罰金：1 元以上。」不同，是毒品危
    害防制條例第11條第1 項有關罰金刑處罰之規定已有修正，
    比較新舊法結果，以被告行為時之舊法較為有利於被告。準
    此，經綜合比較上開法律變更之情形，以舊法較有利於被告
    ，自應一體適用修正前刑法之規定，合先敘明。
三、查海洛因為毒品危害防制條例第2 條第2 項第1 款所規定之
    第一級毒品，是核被告所為，係犯毒品危害防制條例第11條
    第1 項之持有第一級毒品罪。又被告持有第一級毒品之數量
    ，未逾行政院訂頒之「轉讓持有毒品加重其刑之數量標準」
    第2 條第1 項第2 款規定持有第一級毒品淨重5 公克以上之
    標準，自無毒品危害防制條例第11條第4 項加重其刑之適用
    ，併予敘明。公訴意旨固認被告所為係涉犯毒品危害防制條
    例第10條第1 項施用第一級毒品罪，惟被告僅持有第一級毒
    品，並無施用之犯行，已如前述，其所為應係涉犯同條例第
    11條第1 項持有第一級毒品罪，公訴意旨認被告所犯為施用
    第一級毒品罪，尚有未合，惟其基本事實同一，爰依法變更
    起訴法條。爰審酌被告明知海洛因係毒品危害防制條例所定
    之第一級毒品，竟仍持有之，行為誠屬可議，惟念其所持有
    毒品數量不多，並未流入社會，所生危害程度非鉅，及犯後
    坦承犯行等一切情狀，量處如主文所示之刑，並諭知易科罰
    金之折算標準，以資懲儆。又本件被告犯罪時間在96年4 月
    24 日 以前，合於中華民國96年罪犯減刑條例第2 條第1 項
    第3款 規定，且被告係於同條例施行後之97年3 月21日經本
    院發布通緝後緝獲，尚無不得減刑之事由，爰依中華民國96
    年罪犯減刑條例第2 條第1 項第3 款之規定，應減其宣告刑
    2 分之1 如主文所示，並諭知易科罰金之折算標準。
四、末按查獲之第一、二級毒品及專供製造或施用第一、二級毒
    品之器具，不問屬於犯人與否，均沒收銷燬之，毒品危害防
    制條例第18條第1 項前段定有明文。查扣案之白色粉末1 小
    包，經送法務部調查局鑑定結果，確含第一級毒品海洛因成
    份，業如上述，足認應為海洛因毒品無訛，應依毒品危害防
    制條例第18條第1 項前段之規定沒收銷燬之。至該海洛因外
    部包裝因包覆毒品，其上顯留有該毒品之殘渣，衡情自難與
    之剝離，當應整體視之為毒品，連同該包裝併予宣告沒收銷
    燬之，鑑驗耗用之海洛因既已滅失，自無庸宣告沒收銷燬。
五、退併辦部分：
(一)併案意旨（97年度毒偵字第2344號）略以：被告於95年2 月
    24日晚上11時至12時許間，將第一級毒品海洛因加水置入針
    筒內，以針筒注射之方式施用第一級毒品海洛因，因認被告
    涉犯毒品危害防制條例第10條第1 項施用第一級毒品罪嫌等
    語。
(二)查被告涉犯持有第一級毒品犯行核與前開併案意旨之施用第
    一級毒品罪嫌之行為，其犯罪構成要件顯不相同，難認二者
    有何實質上一罪或裁判上一罪關係，本院自不得併為審理，
    此部分應退由檢察官另行處理。
據上論斷，應依刑事訴訟法第299 條第1 項前段、第300 條，毒
品危害防制條例第11條第1 項、第18條第1 項前段，刑法第2 條
第1 項前段、第11條、修正前刑法第41條第1 項前段，中華民國
96年罪犯減刑條例第2 條第1 項第3 款、第7 條，判決如主文。
本案經檢察官甲○○到庭執行職務。
中    華    民    國    97    年    6     月    30    日
                  刑事第二庭  審判長法  官  簡志瑩
                                    法  官  曾子珍
                                    法  官  錢衍蓁
以上正本證明與原本無異。
如不服本判決應於收受本判決後10日內向本院提出上訴書狀，並
應敘述具體理由，如未敘述上訴理由者，應於上訴期間屆滿後20
日內補提理由書狀於本院（均須按他造當事人之人數附繕本）「
切勿逕送上級法院」。
中    華    民    國    97    年    6     月    30    日
                                    書記官  秦富潔
附錄本判決論罪之法條
毒品危害防制條例第11條
持有第一級毒品者，處3 年以下有期徒刑、拘役或新臺幣5 萬元
以下罰金。
持有第二級毒品者，處2 年以下有期徒刑、拘役或新臺幣3 萬元
以下罰金。
持有專供製造或施用第一、二級毒品之器具者，處1 年以下有期
徒刑、拘役或新臺幣1 萬元以下罰金。
持有毒品達一定數量者，加重其刑至二分之一，其標準由行政院
定之。


司法院資訊處製作；財團法人民間司法改革基金會備份。
